【裁判字號】    94,訴,673
【裁判日期】    950317
【裁判案由】    偽造文書等
【裁判全文】
臺灣苗栗地方法院刑事判決               94年度訴字第673號
公  訴  人  臺灣苗栗地方法院檢察署檢察官
被      告  丙○○
上列被告因偽造文書等案件，經檢察官提起公訴（94年度偵緝字
第188 號），本院依簡式審判程序判決如下：
    主  文
丙○○連續行使偽造私文書，足以生損害於他人，處有期徒刑壹
年壹月。
    犯罪事實及理由
一、犯罪事實：
    丙○○明知其在民國91年間，背負新台幣（下同）36萬元左
    右的債務，且無存款及其他資產，已陷於無清償能力，竟意
    圖為自己不法所有，基於詐欺取財及行使偽造準私文書的概
    括犯意，隱瞞上開事實，自任互助會會首，虛列鐘明吉、鐘
    明義（實際上並無此2 人）之名義於互助會員名冊上，使其
    他會員誤認鐘明吉、鐘明義有參加該互助會，並邀集陳國清
    （參加二會，其中一會以其妻王麗珠名義參加）、辛○○（
    參加二會）、庚○○（參加二會，其中一會以翔銘包裝名義
    參加）、甲○○（以其女林麗萍名義參加）、己○○、邱玉
    琴（以東協紙器名義參加）、乙○○（以升春紙器名義參加
    ）、丁○○（以德龍紙器名義參加）、林忠明、戊○○（以
    均升紙器名義參加）、陸順紙器（參加二會、實際參加之人
    不詳，但確有其人）、郭莉慧、綽號「阿寶」之人（實際年
    籍資料不詳，但確有其人）、陳秀美、葉汶君、金門紙器（
    實際參加之人不詳，但確有其人）、郭玉梅等人參加自91年
    12月10日起，至93年11月10日止，每會1 萬元，採內標制（
    即活會會員每月繳納扣除標息後之會款），於每月10日晚間
    7 點，在苗栗縣竹南鎮中美里西門48之12號其住處開標，會
    員含會首共計24名之合會。且由丙○○負責開標、收取標金
    、交付得標會款等事宜。首期會金不經競標，由會首取得，
    以下各會由欲參與競標之會員投標，以競標金額最高者得標
    。開標結束後，施晉輝向其他會員收取會款時，將當期得標
    會員及出標金額告知與會會員。詎施晉輝分別於92年5 月10
    日（第6 會）及92年8 月10日（第9 會），在上址先後冒用
    鐘明吉、鐘明義之名義，連續在標單上偽造鐘明吉、鐘明義
    之署押及得標金2800元、3500元於標單上，而偽造鐘明吉、
    鐘明義名義之標單（均已遭丙○○丟棄而不存在），並行使
    該偽造之標單，提示予到場標會的會員，表示各該次標會係
    由鐘明吉、鐘明義標得之詐術，足以生損害於其他參與競標
    之活會會員，並使陷於錯誤之活會會員分別按月交付各該會
    會款，以上總計施晉輝共詐得會款219900元（詳如附表所示
    ；又到庭會員庚○○、辛○○、甲○○、己○○、乙○○、
    戊○○稱被告尚欠其12萬元或24萬元【本院95年1 月20日筆
    錄參照】，此係民事倒帳金額，而非被詐欺之金額，且此部
    分非起訴範圍，均併此敘明），詐得款項則用於清償所負債
    務。92年11月10日開標時，由會員林麗萍（甲○○以其女之
    名義參加）標得，丙○○因債台高築無力支付得標會款，又
    意圖為自己不法所有，基於侵占意思，將所收得其持有中應
    交付甲○○之會款39500 元（除辛○○2 會、庚○○2 會及
    己○○1 會係渠3 人交付甲○○外，會首收到5 個活會款【
    即陸順紙器2 會、乙○○即升春紙器1 會、丁○○即德龍紙
    器1 會、戊○○即均升紙器1 會】，共計【5 乘以7900】等
    於39500 元），予以侵占入己（侵占部分業據公訴檢察官當
    庭認與上開部分有裁判上一罪的牽連關係並擴張此部分事實
    ）。嗣辛○○等人察覺有異，多次要求丙○○出面處理債務
    ，均未獲置理，向臺灣苗栗地方法院檢察署檢察官提出告訴
    ，而悉上情。
二、證據名稱：
    除增加被告於本院之自白、告訴人庚○○、辛○○、甲○○
    、己○○、乙○○、戊○○於本院之供述及台灣高等法院被
    告刑案資料查註紀錄表外，餘均引用起訴書證據清單所列證
    據（如附件）。
三、量刑理由：
    本院審酌被告之素行、犯罪的動機、目的、手段、行使偽造
    準私文書對他人所生危害、所詐騙的人數及詐欺金額高達21
    9900元、侵占之被害人及金額共39500 元，利用與被害人間
    相互信任的情誼，籌組互助會，傷害被害人對其信賴的感情
    ，且犯後至今尚未賠償被害人損失分文，本件除侵占部分外
    ，係連續犯，具加重事由暨到庭告訴人庚○○、辛○○、甲○○、己○○、戊○○均請求從重量刑，及被告犯後坦承犯
    行，未做其他不實辯解等一切情狀，量處如主文所示之刑。
四、被告偽造的標單，均已為被告丟棄而不存在，不另為沒收之
    諭知，併為敘明。
五、應適用之法條：
    刑事訴訟法第273 條之1 第1 項、第299 條第1 項前段、第
    310 條之2 、第454 條第1 項、第2項。
    刑法第56條、第216 條、第210 條、第220 條第1 項、第33
    9 條第1 項、第335條第1項、第55條。
    罰金罰鍰提高標準條例第1 條前段。
六、如不服本判決，應於判決送達之日起10日內，向本院提起上
    訴。
本案經檢察官魏宏安到庭執行職務。
中    華    民    國    95    年    3     月    17    日
                  刑事第一庭    法  官  劉  興  浪
以上正本證明與原本無異。
如不服本判決，應於判決送達後10日內向本院提出上訴狀（應抄
附繕本）。告訴人或被害人如對於本判決不服者，應具備理由請
求檢察官上訴，其上訴期間之計算係以檢察官收受判決正本之日
期為準。
                                書記官  張  文  玲
中    華    民    國    95    年    3     月    17    日
附表
編號
一、第6 會
  （一）時間：92年5 月10日。
  （二）得標人：鐘明吉（為虛列之會員）。
  （三）得標金額：2800元。
  （四）被詐欺之活會會員：
        陳國清（2 會，其中1 會以其妻王麗珠名義參加）、辛○○（2 會）、庚○○（2 會，其中1 會以翔銘包裝名
        義參加）、甲○○（以其女林麗萍名義參加）、己○○
        、乙○○（以升春紙器名義參加）、丁○○（以德龍紙
        器名義參加）、戊○○（以均升紙器名義參加）、陸順
        紙器（參加2 會、實際參加之人不詳，但確有其人）、
        綽號「阿寶」之人（實際年籍資料不詳，但確有其人）
        、陳秀美、葉汶君、金門紙器（實際參加之人不詳，但
        確有其人）。
  （五）詐得金額：12萬2400元（每位活會會員每會應繳7200元
        ，乘以17會）。
二、第9會
  （一）時間：92年8月10日。
  （二）得標人：鐘明義（為虛列之會員）。
  （三）得標金額：3500元。
  （四）被詐欺之活會會員：
        陳國清（2 會，其中1 會以其妻王麗珠名義參加）、辛○○（2 會）、庚○○（2 會，其中1 會以翔銘包裝名
        義參加）、甲○○（以其女林麗萍名義參加）、己○○
        、乙○○（以升春紙器名義參加）、丁○○（以德龍紙
        器名義參加）、戊○○（以均升紙器名義參加）、陸順
        紙器（參加2 會、實際參加之人不詳）、葉汶君、金門
        紙器（實際參加之人不詳）。
  （五）詐得金額：9 萬7500元（每位活會會員每會應繳6500元
        ，乘以15會）。
按以上編號第一、二號之詐得金額總計219900元。
附錄論罪科刑法條全文
刑法第210條：
偽造、變造私文書，足以生損害於公眾或他人者，處 5 年以下有
期徒刑。
刑法第216條：
行使第210 條至第215 條之文書者，依偽造、變造文書或登載不
實事項或使登載不實事項之規定處斷。
刑法第220條：
在紙上或物品上之文字、符號、圖畫、照像，依習慣或特約，足
以為表示其用意之證明者，關於本章及本章以外各罪，以文書論
。
錄音、錄影或電磁紀錄，藉機器或電腦之處理所顯示之聲音、影
像或符號，足以為表示其用意之證明者，亦同。
稱電磁紀錄，指以電子、磁性或其他無法以人之知覺直接認識之
方式所製成之紀錄，而供電腦處理之用者。
刑法第339條：
意圖為自己或第三人不法之所有，以詐術使人將本人或第三人之
物交付者，處5 年以下有期徒刑、拘役或科或併科1 千元以下罰
金。
以前項方法得財產上不法之利益或使第三人得之者，亦同。
前二項之未遂犯罰之。
刑法第335條：
意圖為自己或第三人不法之所有，而侵占自己持有他人之物者，
處 5 年以下有期徒刑、拘役或科或併科 1 千元以下罰金。
前項之未遂犯罰之。


司法院資訊處製作；財團法人民間司法改革基金會備份。
